臺灣板橋地方法院民事判決　　　　　　　93年度訴字第1116號
原　　　告　乙○○
被　　　告　甲○○
上列當事人間損害賠償事件，本院於中華民國93年12月20日言詞
辯論終結，判決如左：
    主　文
被告應給付原告新臺幣壹佰萬元及自民國九十三年七月十五日起
至清償日止，按年息百分之五計算之利息。
訴訟費用由被告負擔。
    事實及理由
一、原告主張：
　　兩造於民國89年7月15 日訂立英鎊（誤載為：磅）債券承兌
    協議書，由原告向被告購買英國舊英鎊債券10張（每張面額
    為英鎊50,000元）計英鎊500,000 元，價金為新臺幣（下同
    ）1,000,000元，經原告依約將第一次英鎊債券10張價金1,0
    00,000元存入被告所有設於第一商業銀行松江分行之帳戶內
    ，被告竟未依約於89年7月17日中午12 時前，將貨品（上開
    英國舊英鎊債券10張）送交原告驗收，且已無法給付上開英
    國舊英鎊債券10張，被告違約，依上開英鎊債券承兌協議書
    第5條第5項，該協議書即自動失效，爰依民法不當得利之規
    定，請求被告返還其所受領之價款1,000,000 元及法定遲延
    利息等語。並聲明：被告應給付原告1,000,000 元及自起訴
    狀繕本送達翌日起至清償日止，按年息5%計算之利息。
二、被告則以：
　　兩造間上開購買英國舊英鎊債券10張之買賣契約，原告曾依
    約將第一次英鎊債券10張價金1,000,000 元存入被告所有設
    於第一商業銀行松江分行之帳戶內，並由原告保管被告所有
    道時，原告亦同意。詎訴外人黃國道竟未經被告之同意，即
    擅自偽造被告之印鑑章，並持向銀行盜領上開1,000,000 元
    存款，致被告無法履行給付原告上開英國舊英鎊債券10張之
    義務，並非可歸責於被告，被告並未違約，故上開英鎊債券
    承兌協議書之協議並未自動失效等語，資為抗辯。並聲明：
    原告之訴駁回。
三、兩造均不爭執之事實：
  (一)兩造間有上開購買英國舊英鎊債券10張之買賣契約，有原告
    所提出之英鎊債券承兌協議書1份為證。
  (二)原告曾依約將第一次英鎊債券10張價金1,000,000 元存入被
    告所有設於第一商業銀行松江分行之帳戶內。惟遭訴外人黃
    國道擅自偽造被告之印鑑章，並持向銀行盜領上開1,000,00
    0 元存款（有本院91年度易字第3106號及臺灣高等法院92年
    度上易字第2562號刑事判決各一份附卷可稽），致被告無法
    履行給付原告上開英國舊英鎊債券10張之義務。
四、原告主張：被告竟未依約於89年7月17日中午12 時前，將貨
    品（上開英國舊英鎊債券10張）送交原告驗收，且已無法給
    付上開英國舊英鎊債券10張，被告違約，依上開英鎊債券承
    兌協議書第5條第5項，該協議書即自動失效等語。被告辯稱
    ：上開由原告存入被告所有設於第一商業銀行松江分行之帳
    戶內之價金1,000,000 元，因遭訴外人黃國道擅自偽造被告
    之印鑑章，並持向銀行盜領上開1,000,000 元存款，致被告
    無法履行給付原告上開英國舊英鎊債券10張之義務，並非可
    歸責於被告，被告並未違約，故上開英鎊債券承兌協議書之
    協議並未自動失效等語。經查：
  (一)原告主張：兩造於89年7月15 日訂立英鎊債券承兌協議書，
    由原告向被告購買英國舊英鎊債券10張（每張面額為英鎊50
    ,000元）計英鎊500,000元，價金為1,000,000元，經原告依
    約將第一次英鎊債券10張價金1,000,000 元存入被告所有設
    於第一商業銀行松江分行之帳戶內，被告竟未依約於89年7
    月17日中午12時前，將貨品（上開英國舊英鎊債券10張）送
    交原告驗收，且已無法給付上開英國舊英鎊債券10張等語，
    業據原告提出英鎊債券承兌協議書1 份為證，且為被告所不
    爭執，堪信實在。
  (二)上開英鎊債券承兌協議書第5條第1項規定：「乙方（即原告
  　）須將所預購第一次英鎊債券10張資金交給甲方（即被告）
  　，甲方定於89年7月17日中午12 時前，將貨品（上開英國舊
  　英鎊債券10張）送交乙方驗收。」，且第5條第5項亦規定：
  　「本協議書於簽訂之日起生效，當全部承兌完畢或者單方面
  　違約既（即）自動失效。」，原告已依約將第一次英鎊債券
  　10張價金1,000,000 元存入被告所有設於第一商業銀行松江
  　分行之帳戶內，被告竟未依約於89年7月17 日中午12時前，
  　將貨品（上開英國舊英鎊債券10張）送交原告驗收，且已無
  　法給付上開英國舊英鎊債券10張等情，已如前述，顯見被告
  　已違約，則依上開英鎊債券承兌協議書第5條第5項，該協議
  　書即自動失效。被告雖辯稱：上開由原告存入被告所有帳戶
  　內之價金1,000,000 元，因遭訴外人黃國道擅自偽造被告之
  　印鑑章，並持向銀行盜領上開1,000,000 元存款，致被告無
  　法履行給付原告上開英國舊英鎊債券10張之義務，並非可歸
  　責於被告，被告並未違約，故上開英鎊債券承兌協議書之協
  　議並未自動失效等語。惟查，被告既已收受上開1,000,000
  　元之價金，則依上開英鎊債券承兌協議書第5條第1項之規定
  　，即負有於89年7月17 日中午12時前，將貨品（上開英國舊
  　英鎊債券10張）送交原告驗收之義務，縱該1,000,000 元之
  　價金嗣遭訴外人黃國道盜領屬實，亦不能因此而免除被告之
  　按時交貨義務，乃被告竟未依約按時交貨，自屬違約，該協
  　議書即自動失效。是被告此部分之抗辯，殊難採信。
五、綜上所述，原告主張被告違約，依上開英鎊債券承兌協議書
    第5條第5項，該協議書即自動失效之事實，為有理由，應可
    採信。被告辯稱：上開由原告存入被告所有帳戶內之價金1,
    000,000 元，因遭訴外人黃國道盜領，致被告無法履行給付
    原告上開英國舊英鎊債券10張之義務，並非可歸責於被告，
    被告並未違約，故上開英鎊債券承兌協議書之協議並未自動
    失效等語，尚乏依據，洵不可取。從而，原告依不當得利之
    法律關係，請求被告給付1,000,000 元及自起訴狀繕本送達
    翌日即93年7月15 日起至清償日止，按年息5%計算之利息，
    即屬有據，應予准許。
六、本件事證已臻明確，兩造其餘攻擊、防禦方法及舉證，經本
    院審酌後，認對於判決結果均無影響，爰不一一論述，併此
    指明。
據上論結，本件原告之訴為有理由，依民事訴訟法第78條，判決
如主文。
中　　華　　民　　國　　94　　年　　1 　　月　　3 　　日
                  民事第一庭  法  官  楊千儀
右為正本係照原本作成。
如對本判決上訴，須於判決送達後20日內向本院提出上訴狀（需
按他造人數附繕本）。
中　　華　　民　　國　　94　　年　　1 　　月　　3 　　日
                              書記官  陳春銘
